【裁判字號】    91,訴,3510
【裁判日期】    920924
【裁判案由】    居留事件
【裁判全文】
臺北高等行政法院判決                            九十一年度訴字第三五一○號
                              .
    原      告  甲○○○○○
    訴訟代理人  乙○○
    被      告  臺北市政府警察局
    代  表  人  王卓鈞（局長）
    訴訟代理人  丙○○
                丁○○
                戊○○
右當事人間因居留事件，原告不服內政部中華民國九十一年八月十三日台內訴字第○
九一○○○五二七四號（案號：0000000000）訴願決定，提起行政訴訟。
本院判決如左：
    主  文
原告之訴駁回。
訴訟費用由原告負擔。
    事  實
一事實概要：原告為菲律賓籍，與本國籍男子乙○○結婚。其因短期停留護照逾期，
  於民國（下同）九十一年三月十四日以郵寄方式向被告申請延期停留簽證，惟被告
  逾期兩個多月未為答覆，原告乃依訴願法第二條第一項規定向內政部提起訴願。訴
  願受理期間，被告於九十一年六月三日以北市警外字第○九一三六五六一一○○號
  函通知原告：「台端所持之短期停留簽證已逾期，依法不得展延，：：」等語否准
  所請，訴願決定機關遂依訴願法第八十二條第二項規定認訴願無理由，以九十一年
  八月十三日台內訴字第○九一○○○五二七四號訴願決定駁回，原告仍不服，遂向
  本院提起行政訴訟。
二兩造聲明：
  (一)原告聲明：
    1.訴願決定及原處分均撤銷。
    2.被告應核准原告停留簽證延期之申請。
  (二)被告聲明：駁回原告之訴。
三兩造之爭點：短期停留簽證是否適用入出國及移民法第二十九條第一項申請延期停
  留之規定？
  (一)原告主張之理由：
    1.原告每天忙著家務，忽略其停留簽證早已到期。原告於八十九年七月初懷孕，
      ，身體不適，而所持之菲律賓護照於九十年三月一日到期，因菲律賓政府效率
      差，原告始於九十年十月初才拿到新護照。只要能留在臺灣照顧家庭，原告願
      意負擔逾期停留之相關罰鍰。
    2.入出國及移民法第三十四條規定，外國人於停留或居留期限屆滿前，未申請停
      留、居留延期者，「得」強制驅逐出國。該法用「得」字，即係賦予行政機關
      視實際情形及情節輕重，以裁量斟酌之權，做出適合之決定，換言之，法律上
      並無非強制出國不可，是以，若原告被強制出國，誰來照顧家務及三個未成年
      子女？
    3.依民法第一一一六條之一規定，夫妻互負扶養之義務，其負扶養義務之順序與
      直系血親卑親屬同。兒童福利法第三條第一項規定，父母、養父母或監護人對
      其兒童應負保育之責任。
    4.訴願決定書中，曾多次提到原告因申請延期「居留」事件提起訴願，但原告實
      為申請延期「停留」，而非「居留」。
    5.原處分指稱原告所持之短期停留簽證已逾期，依法不得展延，．．．」不知其
      「依法不得展延」之法律依據為何？再者，入出國及移民法並無逾期停（居）
      留者必須出國之規定。
  (二)被告主張之理由：
    1.按訴願法第一條第一項規定：「人民對於中央或地方機關之行政處分，認為違
      法或不當，至損害其權益或利益者，得依本法提起訴願。但法律另有規定者，
      從其規定。」同法第二條第一項規定：「人民因中央或地方機關對其依法申請
      之案件，於法定期間不作為，認為損害其權利或利益，亦得提起訴願。」同條
      第二項規定：「前項期間，法令未規定者，自機關受理申請之日起二個月。」
      再者，同法第八十二條第二項規定：「受理訴願機關未為前項決定前，應作為
      之機關已為行政處分者，受理訴願機關應認訴願無理由，以決定駁回之。」被
      告於受理訴願機關作成訴願決定前已作成否准之行政處分，受理訴願機關駁回
      原告之請求，並無違誤。
    2.次按行政訴訟法第四條規定：「人民因中央或地方機關之違法行政處分，認為
      損害其權利或法律上之利益，經依訴願法提起訴願而不服其決定，或提起訴願
      三個月不為決定，或延長訴願決定期間逾二個月不為決定者，得向高等行政法
      院提起撤銷訴訟。」同法第一百零七條第一項規定：「原告之訴，有左列各款
      情形之一者，行政法院應以裁定駁回之：．．．十、起訴不合法定程式或不備
      其他要件者。」復按同法第五條規定：「人民因中央或地方機關對其依法申請
      之案件，於法令所定期間內應作為而不作為，認為其權利或法律上之利益受損
      害者，經依訴願程序後，得向高等行政法院提起請求該機關應為行政處分或應
      為特定內容之行政處分之訴訟。」本件原告之請求，因處分已作成獲得滿足，
      尚無怠為處分或拒絕申請之情事，與行政訴訟法第五條之情形有間，行政法院
      得援引行政訴訟法第一百零七條第一項第十款規定，以裁定駁回。
    3.入出國及移民法第二十九條及第二十二條暨外國人停留居留及永久居留辦法第
      三條規定：「外國人停留或居留期限屆滿前，有繼續停留或居留之必要時，應
      於期限屆滿前十五日內檢附相關證明文件，向主管機關申請延期。」原告未於
      停留期限（一九九八年六月二十六日）屆滿前至外交部領事事務局變更簽證類
      別後至被告辦理延期手續，致使停留簽證逾期（逾期三年以上），且其簽證類
      別為「短期不得延期之停留簽證（TWO WEEKS ONLY）」，依法應以逾期出境手
      續辦理，拒絕離境時依法得強制驅逐出國（入出國及移民法第三十四條第七款
      參照）。此外，原告以郵寄掛號方式申辦，未能親洽被告辦理，致被告無從驗
      證護照及簽證之真假及合法效期，亦與法定程式尚有未符。
    理  由
甲、程序部分：
一本件原告經合法通知，無正當理由未於言詞辯論期日到場，核無民事訴訟法第三百
  八十六條各款所列情形，爰依行政訴訟法第二百十八條準用民事訴訟法第三百八十
  五條第一項前段，由被告聲請而為一造辯論判決。
二按人民依法申請案件，主管機關自受理申請之日起二個月內應作為，如不作為，人
  民認為損害其權利或利益，得提起訴願，為訴願法第二條所明定。本件被告受理原
  告於九十一年三月十四日郵寄停留簽證延期之申請，迄至內政部於同年八月十三日
  作成台內訴字第○九一○○○五二七四號訴願決定時，已逾二個月法定期間仍未為
  核駁之表示，原告自得依前揭訴願法第二條規定，提起訴願。準此，原告訴請核准
  停留簽證延期之申請，應認已提出請求並經訴願，併予敘明。
乙、實體部分：
一原告主張：原告為菲律賓籍，與本國籍男子結婚，其因短期停留護照逾期，於九十
  一年三月十四日向被告申請停留簽證之延期，惟被告逾期兩個多月未為答覆，原告
  乃向內政部提起訴願，訴願受理期間，被告於九十一年六月三日以北市警外字第○
  九一三六五六一一○○號函通知原告：「台端所持之短期停留簽證已逾期，依法不
  得展延，：：」等語否准所請，訴願決定亦予駁回，原告不服，資為爭議云云。被
  告則以：原告未於短期停留護照屆滿前辦理變更簽證類別，致使停留簽證逾期，且
  其簽證類別為「短期不得延期之停留簽證（TWO WEEKS ONLY）」，被告否准所請，
  並無違誤等語。
三經查，原告為菲律賓籍，於一九九八年（即民國八十七年）六月十二日入境我國，
  其持用之簽證為我國駐菲律賓臺北經濟文化辦事處所核發，簽證類別為「短期不得
  延期之停留簽證（TWO WEEKS ONLY）」，有原告之菲律賓國籍護照影本附於原處分
  卷內可稽，依其上所載此短期簽證之停留期間為二星期不得延期（DURATION OF
  STAY:TWO WEEKS ONLY） 甚明，原告自難諉為不知。故原告停留期限於八十七年六
  月二十六日屆滿後，依規定應即離境。
四按行為當時之「外國人入出國境及居留停留規則」第二十條規定「外國人持停留簽
  證入境者，應於停留期限內離境。外國人持可延長停留之簽證入境者，因故需延長
  停留時，應於停留期限屆滿前向停留地警察局申請，每次延長不得逾原簽證許可停
  留之期限，以二次為限。但合計停留期限不得逾六個月」，準此，原告因係持用短
  期不得延期停留之簽證入境，不得申請延長停留。嗣入出國及移民法於民國八十八
  年五月二十一日公布施行，該法第二十九條第一項規定（按：該法最近一次於民國
  九十二年二月六日修正，第二十九條並未修正）「外國人停留或居留期限屆滿前，
  有繼續停留或居留之必要時，應向主管機關申請延期。」其立法意旨係指性質上得
  以延期停留或居留之簽證，始有申請延期之可言，是原告持用短期不得延期停留之
  簽證，自無本條規定之適用。
五綜上所述，本件原告不論依行為當時之「外國人入出國境及居留停留規則」，或依
  現行之入出國及移民法，均不得申請延長停留。從而，原處分否准原告之申請，並
  無違誤，訴願決定駁回訴願，理由雖不同，結論相同，尚無撤銷之必要，是本件原
  告之訴為無理由，應予駁回。
據上論結，本件原告之訴為無理由，爰依行政訴訟法第二百十八條、第九十八條第三
項前段，民事訴訟法第三百八十五條第一項前段，判決如主文。
中      華      民      國    九十二    年      九      月    二十四    日
                 臺 北 高 等 行 政 法 院   第 一 庭
                                    審 判 長 法  官  王立杰
                                             法  官  黃本仁
                                             法  官  王碧芳
右為正本係照原本作成。
如不服本判決，應於送達後二十日內，向本院提出上訴狀並表明上訴理由，如於本判
決宣示後送達前提起上訴者，應於判決送達後二十日內補提上訴理由書（須按他造人
數附繕本）。
中      華      民      國    九十二    年      九      月    二十五    日
                                             書記官  陳幸潔


司法院資訊處製作；財團法人民間司法改革基金會備份。
